臺灣高等法院臺南分院刑事裁定　　　　　　　九十三年度聲再字第一六號　　Ｃ
　　　再審聲請人
　　　即受判決人　乙　○　○
　　　選任辯護人　甲　○　○　律師
右列聲請人即受判決人因詐欺取財案件，對於本院九十二年度上易字第七九五號中華
民國九十二年十月二十八日確定判決（臺灣台南地方法院九十一年度易字第一六三四
號、起訴案號：臺灣台南地方法院檢察署九十年度偵字第六七三五號、九十一年度偵
字第六七七０號），聲請再審，本院裁定如左：
      主      文
再審之聲請駁回。
      理      由
一、聲請意旨略以：聲請人即受判決人乙○○（下稱聲請人）為台南縣大內鄉○○段
    六九之二、六九之三、七八之一號土地之所有人，並於民國（下同）八十六年二
    月廿七日已將該等土地之土石採取權出售予協進企業行（即協進砂石行，負責人
    吳懿城即吳山蒼），嗣於開採完畢後，又於八十七年一月六日由協進企業行將土
    石採取權賣回聲請人，聲請人若知該等土地已無任何土石可供採取，豈願花三、
    四百萬元之高價買回，顯然，協進砂石行有對聲請人誑稱尚有土石可供採取。協
    進砂石行負責人吳山蒼於原審法院作證時所供：「本案土地之土石挖完了，早挖
    了，是我借牌給倪敏哲，那時候我有去看，這個土地已經被人家超挖了，所以告
    到法院去了，時間是八十七年間，牌照申請出來，三個月就已經把土方賣完了，
    已經挖超過政府核准的範圍之外。」云云。適足以證明聲請人係被協進企業行之
    吳山蒼及倪敏哲（協進企業行之代表人）所詐騙，吳山蒼片面指證之詞自不得作
    為聲請人有罪之證據。證人吳山蒼經營之協進企業行係以倪敏哲為代表人向聲請
    人購買土石採取權，有採取土方協議書可證，此協議書從未在案件繫屬中提出，
    為判決確定後發現之新證據，此證據足資證明證人吳山蒼所供不實，聲請人應受
    無罪之判決，爰依刑事訴訟法第四百二十條第一項第六款之規定聲請再審云云。
二、按有罪之判決確定後，因發現確實之新證據，足認受有罪判決之人應受無罪、免
    訴、免刑或輕於原判決所認罪名之判決者。為受判決人之利益，得聲請再審，刑
    事訴訟法第四百二十條第一項第六款定有明文。又「刑事訴訟法所謂發見之新證
    據，係指該項證據，事實審法院於判決前因未經發見，不及調查斟酌，至其後始
    行發見者而言，若判決前已經當事人提出或聲請調查之證據，經原法院捨棄不採
    者，即非該條款所謂發見之新證據，不得據為聲請再審之原因。」、「刑事訴訟
    法所謂確實之新證據，固非以絕對不須經過調查程序為條件，然必須可認為確實
    足以動搖原確定判決，而為受判決人有利之判決者為限，若僅係他人於事後追述
    當時所見情形之空洞言詞，而顯然不足以推翻原確定判決所憑之證據者，即非該
    款所謂確實之新證據。」、「刑事訴訟法所謂確實之新證據，固非以絕對不須經
    過調查程序為條件，但必須可認為確實足以動搖原確定判決而為受判決人有利之
    判決者為限，倘受判決人因對有利之主張為原確定判決所不採，事後任意由人出
    一證明書，證明受判決人前次所為有利之主張，係屬實在，憑以聲請再審，此項
    證據既非判決後所發見，又非不須調查之確定新證據，顯然不足以使原確定判決
    發生動搖，即難據以開始再審。」（最高法院二十八年抗字第八號、三十三年抗
    字第七０號、四十九年台抗字第七十二號判例參照）。
三、經查：聲請人為上開台南縣大內鄉○○段六九─二、六九─三、七八─一號土地
    之所有人，並於右揭時間已將該等土地之土石採取權出售予協進企業行，，嗣因
    第三人黃和鳴欲向其購買土石而結識，乙○○與黃和鳴二人均明知前揭土地之土
    石已被採取完畢，竟共同基於意圖為自己不法所有之犯意，先於八十七年十一月
    六日由乙○○將「土石採取權」買回，再推由黃和鳴出面充作介紹人，向周明興
    詐稱該等土地仍有二十萬立方公尺之土石可供採取營利，周明興遂於八十七年十
    二月一日委託友人陳仁亮與乙○○訂立「土方買賣合約書」，約定購買二十萬立
    方公尺之土石，每立方公尺單價二十八元，總價為五百六十萬元，定金為二百二
    十萬元。周明興並陸續於八十七年十二月二日、十日各交付一百十萬元之定金予
    乙○○，並於八十七年十二月十日交付三十萬元之佣金予黃和鳴。嗣周明興覓得
    業者承購土石，業者派車前往欲採取土石時，始發覺六九之二、六九之三號土地
    之土石已被挖完，七八之一號土地則係一種滿果樹之凹陷地，根本無土石可採，
    至此周明興始知受騙而提告訴，此有聲請人向協進企業行買回土石採取權協議書
    、台南縣政府土石採取許可證、聲請人與告訴人買賣土方合約書、報支申請書三
    張、相片六幀、原審法院現場勘驗筆錄、麻豆地政事務所之土地複丈成果圖附卷
    可憑（見偵查卷發查卷即偵一卷第三頁至第十頁、第二七頁至第二九頁、原審卷
    第四二頁、第四八頁）。且系爭土石業經採取，此有證人即協進企業行負責人吳
    山蒼於原審作證時所供：「本案土地之土石挖完了，早挖了，是我借牌給倪敏哲
    ，那時候我有去看，這個土地已經被人家超挖了，所以告到法院去了，時間是八
    十七年間，牌照申請出來，三個月就已經把土方賣完了，已經挖超過政府核准的
    範圍之外。」等語可據（見本院上易卷第五一頁），顯見其與告訴人交易時顯見
    亦確已無何土石剩餘可供聲請人買賣等情。聲請人亦於偵查中直稱伊與黃和鳴有
    去看過現場，亦明知已出售土石採取權等情（見偵查卷第十八頁、第二二頁背面
    ），聲請人於理應已知悉土石早經採取完畢，其於本院上訴時亦無法指出再出售
    何方位土方等情可按（見本院上易卷第四八頁），其既明知前揭土地上已無土石
    可供挖取仍再詐賣告訴人土石二十萬立方公尺，顯屬詐欺，其犯行洵堪認定。是
    上開原確定判決，綜合調查證據之結果，詳敘認定犯罪事實之依據及憑以認定之
    理由，認定聲請人確有本件詐欺取財之犯行。於證據之斟酌取捨，並無違背一般
    經驗法則及論理法則之情事，有本院調閱上開卷宗暨判決附卷足稽。聲請人雖提
    出八十六年二月二十七日聲請人與協進砂石行代表人倪敏哲間所成立之採取土方
    協議書，欲否定證人吳山蒼前揭不利聲請人之證詞，認該採取土方協議書為其嗣
    後發見之新證據云云而聲請再審，惟查該協議書係訂立於八十六年二月二十七日
    ，僅能證明聲請人曾出售土石採取權予協進砂石行，就嗣後聲請人為詐騙周明興
    而再買回權利，明知系爭土地已無土石可供挖取而仍以買賣為詞詐取周明興之財
    物無涉，縱於嗣後發現提出，亦無法動搖原判決認定之事實，自非上開所謂「確
    實之新證據」，是聲請人以此為由聲請再審，無非對原確定判決所認定之事實及
    採證重為爭執，或對原確定判決採證認事職權之行使，任意指摘，經核與刑事訴
    訟法第四百二十條第一項第六款之規定不合，其再審聲請，為無理由，應予駁回
    。
據上論斷，應依刑事訴訟法第四百三十四條第一項裁定如主文。
中    華    民    國      九十三      年      四      月      九        日
                                  臺灣高等法院臺南分院刑事第二庭
                                      審判長法官  葉    居    正
                                            法官  林    勝    木
                                            法官  莊    俊    華
右正本證明與原本無異。
不得再抗告。
                                      法院書記官  廖    明    娟
中    華    民    國  九十三      年      四      月      十五      日
